【裁判字號】    98,易,1168
【裁判日期】    981210
【裁判案由】    詐欺
【裁判全文】
臺灣高雄地方法院刑事判決              98年度易字第1168號
公  訴  人  臺灣高雄地方法院檢察署檢察官
被      告  甲○○
                    號
                    （另案於臺灣屏東監獄執行中）
上列被告因詐欺案件，經檢察官提起公訴（98年度偵字第 23249
號），本院判決如下：
    主  文
甲○○幫助犯詐欺取財罪，累犯，處有期徒刑肆月，如易科罰金
，以新臺幣壹仟元折算壹日。
    事  實
一、甲○○前於民國95、96年間，因犯竊盜及毒品危害防制條例
    等案件，分經本院以95年度易字第1414號、95年度訴字第34
    49號及96年度訴字第725 號各判處有期徒刑1 年、8 月、10
    月，各減刑為有期徒刑6 月、4 月、5 月，合併定應執行有
    期徒刑1 年2 月確定，於96年12月31日縮刑期滿徒刑執行完
    畢。猶不知悔改，5 年內復已可預見將自己之金融機構帳戶
    提供他人使用，足以生幫助他人不法實施詐欺犯罪之結果，
    縱令以該金融機構帳戶作為犯罪工具，亦不違背其本意之幫
    助犯意，於98年2 月間某日，在高雄縣林園鄉某處公園內，
    將其申辦之玉山銀行林園分行帳號0000000000000 號帳戶之
    存摺、金融卡、提款密碼及印章等物，交予已成年而真實姓
    名年籍不詳之詐欺集團成員供作人頭帳戶使用。嗣於同年 3
    月10日上午10時30分許，該詐欺集團成員與其所屬之詐欺集
    團，共同基於意圖為自己不法所有之犯意聯絡，先以電話向
    乙○○佯稱其遭人盜用身分向中華電信公司申辦0000000000
    號行動電話門號，惟未繳費云云，再由另名詐騙集團成員假
    冒係「北區地檢署李建成檢察官」，以電話要求將錢匯至甲
    ○○上開銀行帳戶，以免乙○○之金融機構帳戶遭致凍結等
    不實事項，致乙○○信其為真，先後於同日下午2 時30分許
    及翌日（即11日）上午9 時30分許，在宜蘭縣羅東鎮玉山銀
    行羅東分行，各匯款新臺幣（下同）50萬元及32萬元至甲○
    ○上開銀行帳戶，經乙○○發覺受騙，報警循線查獲。
二、案經乙○○訴由高雄縣政府警察局林園分局報告臺灣高雄地
    方法院檢察署檢察官偵查起訴。
    理  由
一、證據能力部分：
    按被告以外之人於審判外之言詞或書面陳述，除法律有規定
    者外，不得作為證據，惟經當事人於審判程序同意作為證據
    ，法院審酌該言詞陳述或書面陳述作成時之情況，認為適當
    者，亦得為證據；當事人於法院調查證據時，知有刑事訴訟
    法第159條第1項不得為證據之情形，而未於言詞辯論終結前
    聲明異議者，視為有前項之同意，同法第159條第1項及第15
    9條之5分別定有明文。經查，本判決所引用據以認定犯罪事
    實存否之被告以外之人於審判外之言詞或書面陳述，經本院
    於準備程序中詢問當事人使其就證據能力之有無表示意見，
    均明示同意具有證據能力（見本院審易卷第32頁）；嗣於審
    判期日，本院復依各該證據不同之性質，分以提示或告以要
    旨等法定調查方法逐一調查，並使當事人表示意見（本院易
    卷第34至36頁），且亦查無法定證據取得禁止或證據使用禁
    止之情形，故認所引用各項證據資料，應有證據能力，均得
    作為證據。
二、實體部分：
    訊據被告甲○○固坦承於前揭時、地，將其申辦之玉山銀行
    林園分行帳戶之存摺、金融卡、提款密碼及印章交給他人等
    情，惟否認有何幫助詐欺取財之犯行，辯稱：伊自報紙刊登
    之廣告申請辦理貸款，對方要求提供銀行存摺、金融卡、提
    款密碼及印章，以便在帳戶內存錢增加交易紀錄，利於通過
    核貸，伊信以為真，才將上開物品交給對方，不知伊帳戶被
    用來詐騙他人；伊因有毒品前科，害怕報警時會被採尿，因
    而不敢報案云云。經查：
    (一)告訴人乙○○於前揭時、地，接獲不詳詐欺集團成員來電
      自稱檢察官，要求將錢匯至指示之帳戶內，以免其金融機
      構帳戶遭致凍結，告訴人遂依指示將82萬元匯至被告上開
      銀行帳戶，旋為該詐欺集團成員提領一空之事實，業據告
      訴人於警詢指訴綦詳，被告亦於警詢、偵查及本院審理中
      自承曾於98年2 月間，交付上開銀行帳戶之存摺、金融卡
      、提款密碼及印章予他人使用乙節互核相符，並有玉山銀
      行林園分行98年4 月1 日玉山林園字第0980401001號函暨
      客戶基本資料、資金往來明細表1 份、存戶交易明細表 1
      份、匯款憑條2 紙、宜蘭縣政府警察局羅東分局公正派出
      所受理詐騙通報警示簡便格式表1 份、受理刑事案件報案
      三聯單1 張、受理各類案件紀錄表1 份及內政部警政署反
      詐騙諮詢專線紀錄表1 份在卷可佐。
    (二)按金融機構帳戶攸關存戶個人財產權益之保障，非與本人
      有密切關係，一般人皆不致輕易提供他人使用，加諸一般
      人向金融機構開設個人帳戶，只須提出個人身分證件及印
      章即可辦理申請開戶，並無嚴格限制，為眾所週知之事，
      參以邇來利用人頭帳戶以行詐騙之事猖獗，屢經報章雜誌
      及新聞披露宣導，以避免個人金融機構帳戶遭人利用為詐
      財工具，殆屬普遍而極易體察之一般生活常識，倘遇他人
      不自為申請開立金融機構帳戶，竟蒐集不特定人之金融機
      構帳戶使用，衡情應可預見所提供之金融機構帳戶將作為
      與財產犯罪有關之工具。本件被告申辦之玉山銀行林園分
      行帳戶之存摺、金融卡及提款密碼等物，均係被告交予詐
      欺集團成員使用，已如前述，而被告既為成年之人，其精
      神及智識程度均屬正常，殊難諉為不知或無可預見。是被
      告就詐欺集團成員持其上開銀行帳戶實施詐騙，致使告訴
      人乙○○匯款至其帳戶之結果已可預見，且對該結果之發
      生不違反其本意，自有幫助詐欺取財之未必故意。
    (三)被告雖以上開情詞置辯，惟查：
      1.關於被告上開銀行帳戶何以遭詐欺集團成員不法使用之
        原因，被告於警詢時原供稱：伊欲申辦「信用卡」，對
        方表示必須用到銀行存款簿、提款卡、印章等語（見警
        卷第6 、7 頁），於偵查中又供稱：伊想辦「現金卡」
        及「信用貸款」，對方說要身分證影本及存摺，要幫伊
        存錢至帳戶，表示有薪資收入，比較容易貸款等語（見
        偵卷第25、26頁），嗣於本院審理中則供稱：伊看報紙
        要辦「貸款」，對方說要伊存摺，用來製造金錢之交易
        紀錄，以此幫助申辦貸款等語（見本院審易卷第31頁、
        易卷第33頁），則被告於交付上開銀行帳戶之存摺、金
        融卡及提款密碼時，究係申辦信用卡抑或信用貸款乙節
        ，其前後供述已有不一。況信用卡及信用貸款之性質兩
        者截然有別，當不至混淆不分，被告未詳予辨明申辦目
        的為何，竟逕自交付其銀行帳戶之存摺、金融卡及提款
        密碼予他人，殊有悖於常情。是其前開辯稱交付帳戶之
        存摺、金融卡及提款密碼係為增加交易紀錄云云，已值
        商榷。
      2.又被告於本院審理中係供稱於看到報紙申辦貸款之廣告
        後，申請補發上開玉山銀行林園分行之存摺及金融卡，
        並於補發後約1 個禮拜，將該銀行帳戶之存摺及金融卡
        交付予詐欺集團成員等情（見本院易卷第37、38頁），
        經核被告係於98年2 月13日補發上開銀行帳戶，有存戶
        交易明細表1 份在卷可憑，依其上開所言，被告應係於
        98 年2月下旬交付上開銀行帳戶之存摺、金融卡及提款
        密碼予該詐欺集團成員甚明。是至同年3 月11日上開銀
        行帳戶列為警示帳戶之日止，歷時已近20日之久，何以
        被告全無警覺其上開銀行帳戶恐遭不法使用，而未向所
        屬銀行洽辦掛失，或向警察機關報案處理，一任上開銀
        行帳戶為詐欺集團成員利用詐騙他人匯款？縱被告因其
        毒品前科之故，不敢前往警察機關報案，亦可親自或以
        電話向銀行辦理上開銀行帳戶之掛失止付，既簡便又可
        行，足以立即避免帳戶遭人不法利用，為屬一般人之合
        理期待。詎被告竟未有任何防制舉措，致其銀行帳戶遭
        詐欺集團成員利用，亦與常情不合，實非遭人盜用金融
        機構帳戶者應有之心態。是被告所辯上開銀行帳戶係遭
        詐欺集團成員騙取云云，自難盡予採信。
      3.況依被告所稱因申辦貸款提供上開銀行帳戶予自稱辦理
        貸款人員乙節，其於洽辦貸款之過程中，不乏存在諸如
        貸款訊息之來源即報紙廣告、其與辦理貸款人員間聯絡
        使用之電話號碼、雙方通聯往來紀錄、該辦理貸款人員
        之姓名年籍特徵及其他知悉被告貸款事宜之人等具體線
        索可供參查，惟被告俱皆無法指明或提出上開事證憑供
        本院調查審認，是否確有被告上開所辯情節誠屬疑義，
        僅憑被告前開辯稱為申辦貸款而交付上開玉山銀行林園
        分行帳戶之存摺、金融卡、提款密碼及印章云云，實不
        足逕為有利被告之認定。
    (四)綜上所述，被告所辯不足採信，本件事證明確，其幫助詐
      欺取財之犯行堪以認定，自應依法論科。
三、論罪科刑：
    按刑法上之幫助犯，係對於犯罪與正犯有共同之認識，而以
    幫助之意思，對於正犯資以助力，而未參與實施犯罪之行為
    者而言（最高法院75年度臺上字第1509號、84年度臺上字第
    5998號、88年度臺上字第1270號判決意旨可資參照），是以
    如未參與實施犯罪構成要件之行為，且係出於幫助之意思提
    供助力，即屬幫助犯，而非共同正犯。本件被告雖提供上開
    銀行帳戶之存摺、金融卡及提款密碼等物，供詐欺集團作為
    詐欺取財匯款使用，惟被告單純提供帳戶供人使用之行為，
    尚難逕與向被害人施以詐術行為等同視之，且無積極證據足
    以證明被告參與詐欺取財犯行之構成要件行為，其上開所為
    ，僅係對於詐欺集團成員遂行詐欺取財犯行資以助力，揆諸
    前開說明，自應論以幫助犯。核被告所為，係犯刑法第30條
    第1 項、第339 條第1 項之幫助詐欺取財罪。被告幫助他人
    實行犯罪行為，為幫助犯，應依刑法第30條第2 項之規定，
    按正犯之刑減輕之。又被告前於95、96年間，因犯竊盜及毒
    品危害防制條例等案件，分經本院以95年度易字第1414號、
    95年度訴字第3449號及96年度訴字第725 號各判處有期徒刑
    1 年、8 月、10月，各減刑為有期徒刑6 月、4 月、5 月，
    合併定應執行有期徒刑1 年2 月確定，於96年12月31日縮刑
    期滿徒刑執行完畢，有臺灣高等法院被告前案紀錄表1 份在
    卷可參，其於受徒刑之執行完畢5 年內故意再犯本件有期徒
    刑以上之罪，為累犯，應依刑法第47條第1 項之規定，加重
    其刑。爰審酌被告提供其個人金融機構帳戶，幫助詐欺集團
    實施行騙，不僅造成告訴人財物損失，並使詐欺犯罪集團之
    追訴困難，不啻鼓勵犯罪，行為實屬可議，且於犯後矢口否
    認犯行，未見悔意，及告訴人所受詐騙金額高達82萬元，損
    害非輕等一切情狀，判處如主文所示之刑，並諭知易科罰金
    之折算標準。至被告所交付上開玉山銀行林園分行帳戶之存
    摺及金融卡，雖係供其犯罪所用之物，然已交付詐欺集團成
    員使用，其所有權已移轉予該詐欺集團而非被告所有，且均
    非違禁物，亦無證據足資證明係屬應沒收之物，復因幫助犯
    不適用責任共同之原則，對正犯所有供犯罪所用或因犯罪所
    得之物，勿庸併為沒收之宣告（最高法院88年度臺上字第62
    34號判決參照），爰不另為沒收之宣告，併此敘明。
據上論斷，依刑事訴訟法第299 條第1 項前段，刑法第30條、第
339 條第1 項、第47條、第41條第1 項前段，刑法施行法第1 條
之1，判決如主文。
本案經檢察官王兆琳到庭執行職務。
中    華    民    國    98    年    12    月    10    日
                  刑事第十三庭  審判長法  官  黃蕙芳
                                      法  官  王參和
                                      法  官  許仁豪
以上正本證明與原本無異。
如不服本判決應於收受送達後10日內向本院提出上訴書狀，並應
敘述具體理由；如未敘述上訴理由者，應於上訴期間屆滿後20日
內向本院補提理由書（均須按他造當事人之人數附繕本）「切勿
逕送上級法院」。
中    華    民    國    98    年    12    月    10    日
                                      書記官  王翌翔
附錄法條：刑法第339條。
中華民國刑法第339條
（普通詐欺罪）
意圖為自己或第三人不法之所有，以詐術使人將本人或第三人之
物交付者，處 5 年以下有期徒刑、拘役或科或併科 1 千元以下
罰金。
以前項方法得財產上不法之利益或使第三人得之者，亦同。
前二項之未遂犯罰之。


司法院資訊處製作；財團法人民間司法改革基金會備份。
